最高法院刑事判決　　　　　　　　　　　　　　　八十八年度台上字第二五八八號
　　上　訴　人　甲○○
　　選任辯護人　陳德聰律師
右上訴人因盜匪案件，不服台灣高等法院中華民國八十八年二月二日第二審更審判決
（八十七年度上更(一)字第六一七號，起訴案號：台灣台北地方法院檢察署八十七年度
偵字第五五○四號），提起上訴，本院判決如左：
    主  文
上訴駁回。
    理  由
按刑事訴訟法第三百七十七條規定：上訴於第三審法院，非以判決違背法令為理由，
不得為之。是提起第三審上訴，應以原判決違背法令為理由，係屬法定要件；且必須
依據卷內資料為具體之指摘，並足據以辨認原判決已具備違背法令之形式，始屬相當
。本件上訴人甲○○上訴意旨略稱：(一)原判決事實認定上訴人係以脅迫致使吳寶珠、
蘇金枝不能抗拒而交付財物，惟理由欄引用吳、蘇二女於警訊指稱上訴人強行搶走財
物為認定犯罪事實之證據，互不適合，而有證據上理由矛盾之違法。(二)依吳寶珠、蘇
金枝於審理中之供證情節，上訴人當時之行為並未使其等達於不能抗拒之程度，應僅
成立恐嚇取財罪，原判決論以盜匪罪，有適用法則不當之違法。(三)上訴人於警訊之初
供認只拿走吳寶珠所有之現金二千元（新台幣，下同），被害人吳寶珠於審理中亦稱
被劫走現金二千五百元，原判決認定上訴人劫走現金四千五百元，與事實不合。惟查
原判決認定上訴人意圖為自己不法之所有，於民國八十七年三月五日凌晨二時四十分
許，至台北縣新店市○○街七十八號萬佳旅社，將身開山刀（已丟棄滅失）放置於
櫃台上，使吳寶珠、蘇金枝無法抗拒，分別交付現金四千五百元、碎鑽黃金項鍊一條
（吳寶珠）、藍寶石Ｋ金項鍊一條（蘇金枝）等情，因將第一審依懲治盜匪條例第五
條第一項第一款論處上訴人意圖為自己不法所有以強暴致使不能抗拒而使他人交付財
物（累犯）罪刑之判決撤銷，改判仍論處同條款以脅迫致使不能抗拒而使人交付財物
罪刑，業已明其所憑之證據及認定之理由，並以被害人等於審理中供稱係其等交付
上開財物予上訴人，核與上訴人所供相符，顯見其等於警訊所稱上訴人強行搶走財物
云云，徒因言語表達略異，不影響上開事實之認定；被害人等於審理中改稱上訴人當
時說係借用，沒有說搶，僅交付現金二千五百元云云，乃事後附和護上訴人所辯之
詞；上訴人所辯其行為未致被害人達於不能抗拒之程度，僅應成立恐嚇取財罪云云，
亦屬飾卸之詞，均不足採；俱分別於理由內詳予指駁及說明。從形式上觀察，尚無違
背法令之情形存在。核上開上訴意旨，純係就原審採證認事職權之適法行使及已指駁
說明事項，重為事實上之爭執，或徒憑己見泛指原判決違法，俱不足據以辨認原判決
有所指各該違背法令之形式。依首揭說明，應認其上訴為違背法律上之程式，爰從程
序上予以駁回。
據上論結，應依刑事訴訟法第三百九十五條前段，判決如主文。
中      華      民      國    八十八    年      五      月     二十     日
                              最高法院刑事第九庭
                                  審判長法官  曾  有  田
                                        法官  陳  宗  鎮
                                        法官  劉  介  民
                                        法官  呂  潮  澤
                                        法官  謝  俊  雄
      右正本證明與原本無異
                                              書  記  官
中      華      民      國    八十八    年      五      月    二十五    日
